【裁判字號】    98,易,3657
【裁判日期】    990129
【裁判案由】    毀棄損壞
【裁判全文】
臺灣臺北地方法院刑事判決              98年度易字第3657號
公  訴  人  臺灣臺北地方法院檢察署檢察官
被      告  丙○○
            乙○○
上列被告等因毀棄損壞案件，經檢察官聲請簡易判決處刑（98年
度偵字第6162號），本院台北簡易庭認不宜以簡易判決處刑，簽
請改依通常程序審理判決如下：
    主  文
丙○○、乙○○共同損壞他人之電線，足以生損害於他人，各處
拘役伍日，如易科罰金，均以新臺幣壹仟元折算壹日。
    事  實
一、丙○○係中華特殊工程股份有限公司（下簡稱中華特殊工程
    公司）之清算人，明知中華公司雖係臺北市武昌公寓大廈（
    坐落臺北市松山區○○○路○段250巷2弄12號）地下停車場
    之所有權人，然上開大廈E棟地下停車場出入口業經該大廈E
    棟住戶所成立之管理委員會裝設電動鐵捲門設施管理使用多
    年，竟為禁止該大廈E棟住戶繼續使用上開地下停車場停車
    ，而與友人乙○○共同基於毀損犯意之聯絡，於民國98年1
    月10日車午12時30分，由丙○○帶同乙○○至上開地下停車
    場出入口處，由乙○○持所攜帶之斜口鉗1把，剪斷上開電
    動鐵捲門控制器的電線而加以損壞之，足以生損害於該棟大
    廈住戶使用電動鐵捲門之權益，並使鐵捲門無法正常開啟（
    並未損壞），適經該大廈E棟住戶甲○○發現加以制止，始
    悉上情。
二、案經甲○○訴由臺北市政府警察局松山分局報請臺灣臺北地
    方法院檢察署檢察官偵查起訴。
    理  由
壹、程序部分：
一、被告丙○○、乙○○分別於警、偵訊之供述，皆非出於強暴
    、脅迫、利誘、詐欺、疲勞訊問、違法羈押或其他不正方法
    取得，依刑事訴訟法第156條第1項、第158條之2得採為證據
    。
二、證人甲○○於本院具結之證據，與其分別於警、偵訊之供述
    大致相符，渠等所供自得採為證據。
三、按被告以外之人於審判外之陳述，雖不符前4條之規定，而
    經當事人於審判程序同意做為證據，法院審酌該言詞陳述或
    書面陳述作成時之情況，認為適當者，亦得為證據。當事人
    、代理人或辯護人於法院調查證據時，知有第159條第1項不
    得為證據之情形，而未於言詞辯論終結前聲明異議者，視為
    有前項之同意，為刑事訴訟法第159條之5所明定。證人甲○○、鍾俊宏分別於警、偵訊之供、證述，被告於審判期日均
    表示無意見，證人甲○○於警訊之供述本院認為適當，依上
    述規定，得為證據；渠等於偵查中之證述，核無顯不可信之
    情況，依同法第159條之1第2項得為證據。
四、臺灣臺北地方法院檢察署檢察官於98年4月16日當庭勘驗告
    訴人庭呈之案發現場錄影光碟之訊問筆錄，雖屬於被告以外
    之人於審判外之書面陳述的傳聞證據，經核仍為公務員職務
    上製作之紀錄文書，依刑事訴訟法第159條之4第1款之規定
    ，應有證據能力。
五、後列非供述證據，均非違法取得之證據，且或係從事業務之
    人於業務上製作之證明文書、記錄文書，核無顯不可信情況
    ，故依同法第158條之4反面解釋、第159條之4第2款得為證
    據。
貳、實體部分：
一、訊據被告丙○○、乙○○固坦承有於上揭時間共同至臺北市
    武昌公寓大廈地下停車場出入口處，及被告乙○○有攜帶斜
    口鉗等事實，然均矢口否認有何撿斷控制電動鐵捲門電線之
    毀損犯行，被告丙○○辯稱：因鐵捲門遙控器遺失、遙控器
    接收盒遭拔除，致停車場鐵捲門無法正常開啟，故委請友人
    即同案被告乙○○前往出入口修理鐵捲門，伊知悉該鐵捲門
    為住戶所設，伊係欲修理，並非欲損壞云云；而被告乙○○
    則辯稱：伊係受友人即被告丙○○之託，去修理該停車場鐵
    捲門不能升降之問題，伊始攜帶斜口鉗前往查看維修云云。
    惟查：
（一）上開犯罪事實，業據當時發現被告等犯行之告訴代理人甲○○迭於警詢、偵查及本院審理（具結）時指訴稱：「我
      在9日21時10分於住處地下停車場出入口發現鐵捲門遙控
      器接收器遭人破壞不見，另我在10日12時30分許，發現鐵
      捲門控制的電線正在遭人破壞。我發現時，電線是遭一名
      不明人士剪斷，當時我有告訴他不能剪，但是他已經剪斷
      很多條了，損失原本的遙控器控制器接收盒。剪電線的人
      我不認識，但是旁邊正在指使者為丙○○。」、「該名男
      子係以斜口鉗剪斷該停車場鐵捲門控制器電線」、「我親
      眼看到乙○○剪斷電線。因為丙○○站在乙○○旁邊並且
      指使乙○○如何剪斷電線，我有錄影存證並附檔案給松山
      分局。因為大樓地下室有產權糾紛，被告丙○○表示他是
      中華特殊工程公司財產清算人，而被告乙○○都是與丙○○在一起，被告他們在98年1月9日就把地下室設置閘門，
      至住戶無法進出。鐵捲門沒有壞之前，地下室由大樓住戶
      停車使用。」、「被告等所剪電線原本作為鐵捲門控制器
      使用。鐵門控制器由管委會裝置。鐵門控制器與電線與被
      告二人沒有關係。原來的鐵門控制器可以使用，是丙○○
      請另外一個人把車道封鎖，先把鐵門控制器拔掉。」等語
      （參偵查卷第14至15、17、30、56至57頁）歷歷；並有現
      場照片在卷可稽（98年度偵字第6162號卷第61頁、第62頁
      ），依該照片所示，電線確已遭撿斷；又經檢察官於偵查
      中當庭勘驗告訴代理人甲○○所提之現場監視錄影光碟片
      結果，被告乙○○確實有在案發現場剪電線，而被告丙○○在旁指導被告乙○○如何剪電線，有臺灣臺北地方法院
      檢察署98年4月16日訊問筆錄所記載之勘驗內容在卷可憑
      ，是被告二人確有毀損電動鐵捲門控制器電線，並致鐵捲
      門無法正常開啟之事實，堪可認定。
（二）被告二人固以因鐵捲門遙控器遺失、遙控器接收盒遭拔除
      ，致停車場鐵捲門無法正常開啟，故係使用斜口鉗修理鐵
      捲門云云置辯，然查：
    1.中華特殊工程公司清算人即被告丙○○與武昌公寓大廈住
      戶因地下停車場發生產權糾紛，被告丙○○即於地下室設
      置閘門，並派人24小時看管，禁止住戶進入停車等情，業
      據證人即告訴代理人甲○○迭於警詢、偵訊及本院審理（
      具結）時證稱：「因為丙○○自稱代表該公司主張本大樓
      之停車場所有權為其所有，但是停車場已由我們住戶使用
      20至30年，我們亦有使用權。之前已有討論多次，但都沒
      有讓雙方滿意之結果，且他最近5日內均指使人圍住地下
      室之出入口不讓住戶車輛進入。因為他們主張所有權，但
      我們住戶亦主張我們的使用權，在兩造權利尚未釐清前，
      應維持現狀，待相關單位裁定後方能按結果進行，不應私
      自作出違法之事。」、「（被告2人為何要剪斷鐵捲門電
      線？）因為大樓地下室有產權糾紛，被告丙○○表示他是
      中華特殊工程公司財產清算人，而被告乙○○都是與丙○○在一起，被告他們在98年1月9日就把地下室設置閘門，
      致住戶無法進入。（鐵捲門沒有壞之前，地下室何人使用
      ？）由大樓住戶停車使用。（鐵捲門壞掉之後，鐵捲門何
      人使用？）由被告等人看管，不准其他人進入，被告等人
      從98年1月6日來就開始控制我們地下室，不讓其他人進入
      ，地下室有蓄水池、自來水給水、排水，使用執照上是防
      空避難室，使用上是逃生室。」、「他們是一個財團，說
      他們有產權，但沒有土地持分，地下室我們已經使用30幾
      年，他們控制地下室24小時不讓我們使用地下室，1月9日
      他們把控制器的接收器偷偷拔掉，我不知道是誰做的，只
      知道是他們中華特殊公司的人做的，他們有派人24小時監
      控，我在98年1月9日晚上發現不能遙控，當時鐵捲門不能
      上下，這個財團惡意要把地下室的車子全部趕走，...他
      們控制我們整個地下室，地下室所有民生必需品、蓄水池
      、電信網路等，他們卻在我們地下室烤肉，還有一些閒雜
      人等出入，還圍著一個柵欄不讓我們進出。」等語（參偵
      查卷第15、30頁及本院99年1月18日審判筆錄第4至5頁）
      綦詳，並經被告丙○○迭於偵訊及本院審理時坦承不諱（
      參偵查卷第66頁、本院99年1月18日審判筆錄第6至7頁）
      ，既被告丙○○與告訴代理人等住戶有地下停車場使用糾
      紛，並以封鎖、看守等方式一再極力阻止住戶使用地下室
      ，豈有協助住戶修理鐵捲門、方便住戶使用之可能？
    2.系爭地下室鐵捲門設施為該大廈E棟住戶所成立之管理委
      員會所裝設使用，業據被告丙○○、乙○○所不否認（參
      偵查卷第57、67及本院99年1月18日審判筆錄第6頁），既
      該鐵捲門為管理委員會所設置使用，則被告丙○○、乙○○自無處分、管理、修繕之權利或義務，則被告等此等所
      辯尚難採信。
    3.又被告等辯稱因鐵捲門遙控器遺失、遙控器接收盒遭不明
      人士拔除，致停車場鐵捲門無法正常開啟，始前往修理一
      節，然查：被告丙○○派人24小時看管地下室，阻止住戶
      進入停車等情已如前述，是地下停車場既在被告丙○○24
      小時派人監管看守之下，竟遭不明人士侵入拔除接收盒、
      竊取遙控器，是其此等所辯，顯不合常理。
    4.再者，被告等辯稱係攜帶斜口鉗前往修理接合鐵捲門線路
      一節，衡諸常情，被告乙○○係具有電源電路知識之專業
      人士，業據被告丙○○與乙○○所不否認（參偵查卷第9
      、12頁），衡諸常理，斜口鉗之功能係在剪斷線路，應非
      接合線路所用，而修理鐵捲門上下為較複雜之電路事務，
      豈有僅需攜帶一支斜口鉗即可修繕完成之理？
（三）綜上所述，被告丙○○、乙○○確有共同於上開時、地，
      持斜口鉗剪斷電動鐵捲門控制器之電線，使鐵捲門無法正
      常開啟之事實，洵堪認定。本件事證明確，被告二人所辯
      不足採信，其等犯行洵堪認定，均應予依法論科。
二、查被告二人剪斷控制鐵捲門之電線而損壞之，足以生損害於
    該棟大樓住戶使用電動鐵捲門之權益，核其二人所為，均係
    犯刑法第354條之毀棄損壞他人物品罪。被告二人就前開犯
    行，有犯意聯絡與行為分擔，皆為共同正犯。又本件被告二
    人所損壞者係控制電動鐵捲門之電線，並非損壞電動鐵捲門
    本身，應予指明。爰審酌被告丙○○僅因產權糾紛，即邀集
    被告乙○○毀損他人之物，且二人始終否認犯行，且未賠償
    被害人等之損失，犯後態度難認良好，另參以被告二人均無
    前科，無不良素行，犯罪手段、犯罪動機，所生危害程度甚
    輕等一切情狀，從輕量處如主文所示之刑，並均諭知易科罰
    金之折算標準。
三、被告乙○○所有供與被告丙○○共犯本件犯罪所用之斜口鉗
    1把，雖非違禁物，亦未扣案，然無證據證明已滅失，應予
    宣告沒收。
參、據上論斷，應依刑事訴訟法第284條之1、第452條、第299條
    第1項前段，刑法第28條、第354條、第41條第1項前段、第
    38 條第1項第2款，刑法施行法第1條之1，判決如主文。
本案經檢察官蔡甄漪到庭執行職務。
中    華    民    國    99    年    1     月    29    日
                  刑事第十二庭  法  官  曾正龍
以上正本證明與原本無異。
如不服本判決應於收受送達後10日內向本院提出上訴書狀，並應
敘述具體理由；其未敘述上訴理由者，應於上訴期間屆滿後20日
內向本院補提理由書（均須按他造當事人之人數附繕本）「切勿
逕送上級法院」。告訴人或被害人如對於本判決不服者，應具備
理由請求檢察官上訴，其上訴期間之計算係以檢察官收受判決正
本之日期為準。
                                書記官  彭自青
中    華    民    國    99    年    2     月    2     日
附錄本案論罪科刑法條全文：
中華民國刑法第354條
毀棄、損壞前二條以外之他人之物或致令不堪用，足以生損害於
公眾或他人者，處2年以下有期徒刑、拘役或5百元以下罰金。

司法院資訊處製作；財團法人民間司法改革基金會備份。
